【裁判字號】    98,簡上,1124
【裁判日期】    990331
【裁判案由】    家暴傷害
【裁判全文】
臺灣桃園地方法院刑事判決            98年度簡上字第1124號
上  訴  人
即  被  告  丙○○
選任辯護人  陳萬發律師
上列上訴人即被告因家暴傷害案件，不服本院簡易庭於民國98年
9 月30日所為之98年度壢交簡字第1668號刑事簡易判決（原檢察
官聲請簡易判決處刑案號：98年度偵字第7861號），提起上訴，
本院管轄第二審合議庭判決如下：
    主  文
原判決撤銷。
丙○○無罪。
    理  由
一、聲請簡易判決處刑書意旨略以：被告丙○○與甲○○係夫妻
    ，屬家庭暴力防治法第3 條第1 款之家庭成員，被告丙○○
    於民國97年8 月31日20時許，在桃園縣中壢市○○○路○ 段
    164 巷32弄11號2 樓，因甲○○欲外出購物等事，竟基於傷
    害之犯意，出手抵住甲○○之頸部並將之向後推，致甲○○
    後腦撞及牆壁，致甲○○受有頭部頸部挫傷等傷害，因認被
    告丙○○涉犯刑法第277 條第1 項之傷害犯行等語。
二、按犯罪事實應依證據認定之，無證據不得認定犯罪事實；又
    不能證明被告犯罪者，應諭知無罪之判決，刑事訴訟法第15
    4 條第2 項、第301 條第1 項分別定有明文。再按刑事訴訟
    法上所謂認定犯罪事實之證據，係指足以認定被告確有犯罪
    行為之積極證據而言，如未能發現相當證據或證據不足以證
    明，自不能以推測或擬制之方法，以為裁判基礎。而刑事訴
    訟上證明之資料，無論其為直接或間接證據，均須達到通常
    一般之人均不致有所懷疑，而得確信其為真實之程度，始得
    據為有罪之認定，若關於被告是否犯罪之證明未能達此程度
    ，而有合理懷疑之存在，致使無從形成有罪之確信，根據「
    罪證有疑，利於被告」之證據法則，即不得遽為不利被告之
    認定，復有最高法院29年上字第3105號、76年臺上字第4986
    號判例可資參照。又告訴人與被告係處於對立地位，其提起
    告訴，係以使被告受刑事訴追為目的，是其指訴是否與事實
    相符，仍應調查其他證據以資審認，且不得以其指訴為被告
    犯罪之唯一證據（最高法院92年度臺上字第1878號及84年度
    臺上字第5368號判決意旨參照）。
三、本件認定事實所引用之本件卷內所有卷證資料，並無證據證
    明係公務員違背法定程序所取得，且被告丙○○及辯護人於
    本院行準備程序時就卷內所有之卷證資料之證據能力均表示
    無意見，卷內之文書證據亦無刑事訴訟法第159 條之4 之顯
    有不可信之情況與不得作為證據之情形，則依刑事訴訟法第
    159 條之5 之規定，本件認定事實所引用之本件卷證所有文
    書證據，均有證據能力，合先敘明
四、本件公訴人認被告丙○○涉犯刑法第277 條第1 項之傷害罪
    嫌，無非係以：證人甲○○之證述及診斷證明書1 份等為其
    主要之論據，訊據被告丙○○堅詞否認其有何傷害犯行，辯
    稱：當天是吳天心執意要在夜間帶小孩外出，因為甲○○之
    前曾經說過1 小時內就可以將小孩送出國外，伊害怕失去小
    孩，才擋住門口不讓甲○○將小孩帶出去，而伊若是有毆打
    甲○○，以甲○○當時抱著小孩，小孩理應也會受傷，但小
    孩並無受傷，甲○○脖子上之傷痕應該是小孩抱緊甲○○的
    脖子所導致等語，辯護人陳萬發律師則為被告丙○○辯護稱
    ：證人甲○○於警詢中稱其係被被告丙○○推倒在地，但於
    審理中證稱並無此情形，另觀諸證人甲○○在天晟醫院表示
    係遭到被告丙○○以拳頭毆打，但在審理中又改稱並無此事
    情，足認證人甲○○前後陳述不一，不足採信，本案係因證
    人甲○○已有多明尼加之居留權，證人甲○○表示隨時有辦
    法在1 小時內將小孩帶出國，當天證人甲○○表示要外出購
    物並執意將小孩帶出門，被告丙○○及證人乙○○○告知證
    人甲○○因時間已晚，不必將小孩帶出去，不料證人甲○○
    卻大發雷霆，執意一定要抱小孩外出，因兩造的女兒當時已
    經2 歲半，小孩見大人說話大聲，因而哭鬧不休，且一直緊
    緊抱住證人甲○○的脖子，過程中，或許有讓證人甲○○之
    脖子受到女兒緊抱所致的傷害，但並非被告丙○○所造成，
    至於證人甲○○所稱頭部的受傷，被告丙○○並不知情，也
    沒有這樣的行為，且依當時情況，證人甲○○當時抱著小孩
    ，被告丙○○豈有可能推撞當時手中尚抱著幼兒之證人甲○○，而冒女兒跌落證人甲○○手中致受傷之可能？是證人甲○○於警詢中此部分之證述，顯不合常情等語。經查：
  (一)於97年8 月31日20時許，證人甲○○有至被告丙○○位在桃
    園縣中壢市○○○路○ 段164 巷32弄11號2 樓住處，為帶女
    兒外出，而與被告丙○○發生爭執等情，此為被告丙○○所
    不否認，並據證人甲○○於警詢、檢察官訊問及本院審理時
    證述明確，此部分之事實，應堪認定。
  (二)證人甲○○於檢察官訊問及本院審理時雖證述：97年8 月31
    日20時許，伊有在桃園縣中壢市○○○路○ 段164 巷32弄11
    號2 樓與被告丙○○發生爭執，當時小孩要睡覺，睡覺前要
    喝牛奶，但是家中沒有牛奶，伊要出去買奶粉，小孩吵著要
    跟伊一起去，在住處的前陽臺上，被告丙○○擋在門口要伊
    將小孩留下，伊雙手抱著小孩，小孩是面對伊，雙手抱著伊
    的脖子，雙腳環繞伊的腰，伊1 手抱著小孩的腰部，1 手抱
    著小孩的屁股，被告丙○○站在伊的前面用右手臂從上面架
    下來，架著伊的脖子，還壓住小孩的頭，被告丙○○直接架
    過來，伊為了保護小孩，就直接倒退2 步往後倒，被告丙○○並沒有用拳頭打伊，伊也沒有跌倒在地上，是被告丙○○
    用力推伊，伊的後背、後腦杓有撞到牆，伊撞到牆時，整個
    人靠到牆面往下滑，差不多要坐到地上了，被告丙○○的手
    也跟著往下，維持著手架在伊脖子上的動作，過程中小孩並
    沒有滑落，小孩一直在伊的手上，伊就努力的喊救命，被告
    丙○○才意識到他可能太用力而傷害到伊，且小孩在哭，被
    告丙○○才放手，這時候被告丙○○之母親乙○○○有出來
    將伊與被告丙○○分開，小孩一直要跟伊，乙○○○有叫伊
    將小孩留下，所以當時3 方處於不愉快的狀態，後來有僵持
    一下，被告丙○○及乙○○○才協議讓伊將小孩帶出去云云
    （見98年度簡上字第1124號卷第57頁至第60頁、偵卷第15頁
    、第21頁），惟據證人甲○○於警詢時證述：當時伊抱著2
    歲半的小孩，被告丙○○用手架著伊的脖子，讓伊無法呼吸
    ，因為被告丙○○的力氣很大，伊被被告丙○○推倒在地板
    ，頭撞到牆云云（見偵卷第9 頁），證人甲○○對於被告丙○○是否有動手將其推倒在地一情，前後證述不一，證人甲○○之證述，顯有瑕疵；另觀諸證人甲○○於97年8 月31日
    至天晟醫院就診時，係向醫護人員表示「其被老公用拳打脖
    子後，撞到後腦，有1 血腫痛」等情（見98年度簡上字第11
    24號卷第85頁至第92頁），亦與證人甲○○於偵、審中證述
    如何受傷之情節相歧異，證人甲○○對於案發當日遭被告丙○○攻擊之情形為何，及是否遭被告丙○○推倒在地等情，
    前後證述不一，而上開矛盾攸關證人甲○○指證被告丙○○
    之正確性，並非一般細節可比，是故，證人甲○○證述遭被
    告丙○○毆打等情，顯不具有可信度。參以天晟醫院所開之
    驗傷（甲診）診斷書上雖畫有證人甲○○就診時於頸部之正
    面有挫傷，此有診斷書1 份附卷可參（見偵卷第18頁），惟
    經本院調取證人甲○○於天晟醫院之相關病歷，於急診護理
    評估表上僅有畫出證人甲○○之後腦有紅腫，並未畫出證人
    甲○○之脖子有何傷勢；另依據證人甲○○於本院審理證述
    ：伊雙手環抱小孩，而小孩係面對伊，並雙手抱著伊的脖子
    ，雙腳環繞伊的腰，小孩當時2 歲半等情觀之，當時證人甲○○與被告丙○○間尚有1 個2 歲半孩童阻擋其中，且其頭
    部所在位置恰在證人甲○○頸部之前，並因害怕而緊貼證人
    甲○○，以被告丙○○不准證人甲○○攜子外出，足見其護
    子心切之情形看來，被告丙○○豈有可能不顧其子之掙扎、
    哭鬧及安全，強行將手臂伸入其子之頭部與證人甲○○之間
    ，甚至用力推壓證人甲○○之頭部致證人甲○○後退撞牆、
    蹲踞、直至證人甲○○大喊救命始罷手？證人甲○○所證述
    其手抱幼童遭被告丙○○壓住脖子而向後倒，並因此受有傷
    害等情，顯與常情不合，不足採信。是徒以天晟醫院診斷證
    明書自不得遽為不利於被告丙○○之認定。
  (三)另據證人乙○○○於檢察官訊問及本院審理時證述：當時已
    經晚上8 點多，小孩發燒要吃藥，甲○○把藥物摻入牛奶小
    孩不喝，甲○○要把小孩帶出去，伊有告訴甲○○，小孩這
    段時間不會要喝牛奶，也不要帶小孩出去，不要嚇到小孩，
    當時小孩哭的很嚴重，小孩用手抱著甲○○的脖子，抱著很
    緊，腳一直踢，伊要去抱小孩，甲○○就表示小孩是她生的
    ，不讓伊抱小孩，因小孩哭的很厲害，伊打電話叫伊女兒趕
    快回來，女兒叫伊打電話報警，伊一直勸被告丙○○及甲○○，然後又一直叫甲○○將小孩給伊，他們2 人很堅持，都
    站在那裡，也沒有吵架，只是1 個人要帶小孩出去，1 個人
    不要讓對方帶，伊沒有看到被告丙○○將甲○○推倒在地，
    也沒有看到被告丙○○有架住甲○○的脖子等語（見98年度
    簡上字第1124號卷第80頁至第81頁、偵卷第21頁），雖證人
    乙○○○與被告丙○○具有母子關係，惟經本院及臺灣桃園
    地方法院檢察署檢察官告以作證之義務及偽證罪之處罰，證
    人乙○○○衡情實無甘冒偽證罪之處罰而刻意設詞迴護、偏
    袒被告丙○○之可能，又證人乙○○○於檢察官訊問、本院
    審理中證述之情節均相符，是其證述之內容當屬事實，被告
    丙○○並無以手架住證人甲○○而導致其受傷之行為，堪以
    認定。
五、綜上所述，公訴人所舉之證據尚不足以證明被告丙○○有傷
    害告訴人甲○○之行為，造成告訴人甲○○受有頭部頸部挫
    傷等傷害。此外，復查無其他積極證據足認被告丙○○確有
    公訴人所指之犯行，揆諸前揭規定及判例意旨所示，不能證
    明被告丙○○犯罪，依法自應為無罪之諭知，惟原審未審酌
    及此，而為被告丙○○有罪之判決，即有未合。被告丙○○
    提起上訴執此指摘原判決不當，為有理由，應由本院將此部
    分撤銷改判，另為被告丙○○無罪之諭知。
六、末按檢察官聲請簡易判決處刑之案件，經法院認為有刑事訴
    訟法第451 條之1 第4 項但書規定之情形者，應適用通常程
    序審判之；對於簡易判決之上訴，準用刑事訴訟法第3 編第
    1 章及第2 章之規定，是管轄第二審之地方法院合議庭受理
    簡易判決上訴案件，應依通常程序審理，認案件有同法第45
    2 條規定之情形者，應撤銷原判決，逕依通常程序為第一審
    判決，刑事訴訟法第452 條、法院辦理刑事訴訟簡易程序案
    件應行注意事項第14條分別定有明文。本件既應對於被告丙○○為無罪判決之諭知，原審本不得適用刑事訴訟法第7 編
    所定之簡易程序對其論罪科刑，而應依刑事訴訟法第452 條
    規定適用通常程序審判，故本院本件所為判決，係依據上開
    規定適用第一審通常程序而為之第一審通常程序判決，併予
    敘明。
據上論斷，應依刑事訴訟法第452 條、第455 條之1 第3 項、第
369條第1 項前段、第301條第1 項，判決如主文。
本案經檢察官洪敏超到庭執行職務。
中    華    民    國    99    年    3     月    31    日
                  刑事第四庭  審判長法  官  袁雪華
                                    法  官  張宇葭
                                    法  官  張淑華
以上正本證明與原本無異。
如不服本判決應於收受判決後10日內向本院提出上訴書狀，並應
敘述具體理由。其未敘述上訴理由者，應於上訴期間屆滿後20日
內向本院補提理由書(均須按他造當事人之人數附繕本)「切勿逕
送上級法院」。
                                    書記官  鄭嘉惠
中    華    民    國    99    年    4     月    1     日

司法院資訊處製作；財團法人民間司法改革基金會備份。
